【裁判字號】    98,事聲,53
【裁判日期】    980930
【裁判案由】    聲明異議
【裁判全文】
臺灣嘉義地方法院民事裁定              98年度事聲字第53號
聲明異議人
即  債權人  甲○○
相  對  人
即  債務人  丙○○
法定代理人  乙○○
上列當事人間強制執行事件，聲明異議人即債權人就本院民事執
行處司法事務官於民國98年8月11日98年度司執字第8135號裁定
，聲明異議，本院裁定如下：
    主  文
異議駁回。
聲明異議費用由聲明異議人負擔。
    理  由
一、按當事人對於司法事務官處理事件所為之終局處分，得於處
    分送達後10日之不變期間內，以書狀向司法事務官提出異議
    。司法事務官認前項異議有理由時，應另為適當之處分；認
    異議為無理由者，應送請法院裁定之。法院認第1項之異議
    為有理由時，應為適當之裁定；認異議為無理由者，應以裁
    定駁回之。民事訴訟法第240條之4第1、2、3項分別定有明
    文。又對於無訴訟能力之人為送達者，應向其法定代理人為
    之，民法第97條、民事訴訟法第127條第1項分別定有明文。
二、本件聲明異議意旨略以：本件支付命令（即本院97年度司促
    字第17337號支付命令；下稱系爭支付命令）之送達既經聲
    明異議人（下稱異議人）檢呈相對人之戶籍謄本證明其住所
    為嘉義市○區○○街127巷17號，嗣因送達未獲會晤本人，
    亦無得受領文書之同居人或受僱人收受文書，而寄存於嘉義
    市警察局第二分局長竹派出所以為寄存送達，從而本件支付
    命令之送達，已符合民事訴訟法第138條之規定，並經本院
    核發確定證明書，異議人據以聲請強制執行，於法並無不合
    。相對人縱於4年前因中風癱瘓，進安養院照護療養，因相
    對人子女及利害關係人未依法為住所變更登記，以致無法確
    知相對人住居處，亦不能以此否認法院依民事訴訟法第138
    條規定送達之正當性，否則上開條文之規定將徒成具文，對
    異議人之權益損害甚鉅，爰請求裁定繼續執行等語。
三、經查：
(一)、按支付命令須經合法送達債務人收受後，債務人未於20 日
    之不變期間內向發支付命令之法院提出異議者，其支付命令
    始與確定判決有同一之效力，並發生實質上之確定力及執行
    力，此觀之民事訴訟法第516條第1項、第521條自明。該20
    日之不變期間，應自支付命令送達後起算，如未經合法送達
    ，則20日之不變期間無從起算，支付命令不能確定。倘支付
    命令未經合法送達，法院誤認未確定之裁判為確定，依聲請
    付與確定證明書者，不生該裁判已確定之效力。（最高法院
    91年度台簡上字29號判決參照）。
(二)、經查，本院系爭支付命令於97年12月30日裁定，嗣於98年1
    月14日對「嘉義市○區○○街127巷17號」之址送達，因未
    獲會晤相對人本人，亦無得受領文書之同居人或受僱人收受
    ，而寄存於嘉義市政府警察局第二分局長竹派出所等情，業
    據本院依職權調閱上開支付命令卷宗審核無訛。次查，民事
    訴訟法第138條所規定之寄存送達，限於不能依同法第136條
    及第137條規定行送達者，始得為之。本件相對人戶籍地雖
    設於「嘉義市○區○○街127巷17號」，惟住所之認定，依
    民法第20條規定：「係依一定事實，足認以久住之意思，住
    於一定之地域者，即為設定其住所於該地」，至戶籍法為戶
    籍登記之行政管理規定，戶籍地址並非認定住所之唯一標準
    。本件相對人之法定代理人主張其因中風癱瘓，居住於嘉義
    市芳安護理之家療養院接受照護已4年以上，實際上並未居
    住於戶籍地乙節，業經本院98年度嘉聲再字第1號判決加以
    肯認，相對人既未居住其戶籍地內，依前開條文，系爭支付
    命令以其戶籍地址所為之寄存送達自不合法，系爭支付命令
    既未經合法送達，則20日之不變期間無從起算，支付命令不
    能確定，依前開最高法院判決意旨，法院誤認未確定之裁判
    為確定，依聲請付與確定證明書者，不生該裁判已確定之效
    力。
(三)、復按，聲請人非以強制執行法第4條第1項各款所定各項執行
    名義，不得聲請強制執行；起訴不合程式或不備其他要件，
    而不能補正者，執行法院應以裁定駁回強制執行之聲請，此
    有強制執行法第4條及同法第30條之1準用民事訴訟法第249
    條條文可資參照。查本件異議人以系爭支付命令為執行名義
    向本院聲請強制執行，然系爭支付命令既未經合法送達，致
    無從起算20日之不變期間而不生確定之效力已如前述，又系
    爭支付命令確定證明書已於98年7月31日經本院以嘉院和非
    篤97司促字第17337號函予以撤銷而失其效力，上開情形又
    無從補正，有該函文影本在卷可稽，則揆諸前開條文規定，
    系爭支付命令即非強制執行法第4條第1項之執行名義，異議
    人所為強制執行聲請非屬合法而不能准許。
四、依前所述，本院民事執行處司法事務官以裁定駁回異議人強
    制執行之聲請，經核其認事用法並無不合，異議人求予廢棄
    ，非有理由，應予駁回。
五、據上論結，本件聲明異議為無理由，爰依強制執行法第30條
    之1、民事訴訟法第240條之4第3項後段，裁定如主文。
中    華    民    國    98    年    9    月    30    日
                        民事庭法  官  洪嘉蘭
以上為正本，係照原本作成。
如對裁定抗告，須於裁定送達後10日內，向本院提出抗告狀（並
繳納抗告費新臺幣1,000元）。
中    華    民    國    98    年    9    月    30    日
                              書記官  陳昭煌


司法院資訊處製作；財團法人民間司法改革基金會備份。
